【裁判字號】    92,交聲,618
【裁判日期】    921107
【裁判案由】    違反道路交通管理處罰條例聲明異議
【裁判全文】
臺灣臺北地方法院交通事件裁定                    九十二年度交聲字第六一八號
    異議人即
    受處分人  甲○○  男  四十.
右列受處分人因違反道路交通管理處罰條例案件，對於臺北市交通事件裁決所中華民
國九十二年五月九日所為之處分（原處分案號：北市裁三字第裁二二－ＡＩＫ一００
二八九號），聲明異議，本院裁定如左：
    主      文
異議駁回。
    理      由
一、按汽車駕駛人於行駛道路時，使用手持式行動電話進行撥接或通話者，處新臺幣
    （下同）三千元罰鍰，道路交通管理處罰條例第三十一條之一第一項定有明文。
    再汽車駕駛人如於行駛道路時有前開違規情形為警舉發，而在舉發通知單上所載
    之應到案日期前聽候裁決，經主管機關調查後仍認定其有上開違規行為者，依違
    反道路交通管理事件統一裁罰基準及處理細則及違反道路交通管理事件統一裁罰
    基準表（以下稱基準表）之規定，需對該行為人處以三千元之罰鍰。又受處分人
    如拒絕簽收員警開立之舉發違反道路交通管理事件通知單，經員警在通知單上載
    明受處分人拒絕簽收之事由後，視為受處分人已經收受該通知單。此觀違反道路
    交通管理事件統一裁罰基準及處理細則第十一條第一項規定至明。
二、本件異議人即受處分人甲○○駕駛車牌號碼五Ａ－五五九０號自用小客車，於民
    國九十二年三月二十二日十七時五十八分許，在臺北市○○街於行駛中使用手持
    式行動電話進行通話，經臺北市政府警察局信義分局交通分隊員警呂蔡坤煌攔停
    ，而以受處分人有違反前揭道路交通管理處罰條例第三十一條之一第一項規定之
    行為當場掣單舉發，惟受處分人當場拒絕簽收，受處分人於應到案日期前向原處
    分機關提出申訴，經原處分機關請舉發單位調查結果，仍認受處分人駕駛汽車確
    有前述違規行為，原處分機關乃依道路交通管理處罰條例第三十一條之一第一項
    暨基準表之規定，就受處分人前開行為裁處罰鍰三千元。
三、受處分人矢口否認有何違反道路交通管理處罰條例之行為，辯稱：伊於當日雖經
    員警處罰行駛使用手持式行動電話，但伊並未使用手持式行動電話駕車，此舉發
    並非屬實，是因為當時紅燈停車，伊習慣左手托臉頰，像似撥打行動電話，引起
    警員誤會，伊因沒有使用行動電話，故拒絕簽收罰單云云。
四、經查：訊據證人即舉發員警蔡坤煌於本院調查時到庭結證稱：伊當天站在崇德街
    、信安街口的東南角，是在路口不是在人行道上，大概下午十七時五十幾分時，
    看見受處分人的車輛由西往東開過來，在路口停紅燈，伊看到受處分人好像在講
    電話，剛開始看他在講，所以伊一直注視他，發現他口中有在講話，右手拿手持
    式行動電話靠近耳朵在講話，伊觀察他大概有三十秒鐘。路口只有五、六公尺，
    而且受處分人的車子是第一輛車所以伊看得很清楚，那個時候東西向是紅燈，南
    北向是綠燈，伊就在東北角那邊攔他，伊攔他時，他就趕快把手機拿下來，拿下
    來後伊也不知道放在哪裡，所以伊只有看到他駕駛座有一支手機，不曉得伊是有
    二支手機還是一支手機，伊不曉得駕駛座那一支手機是不是他原本在講的那一支
    手機，當場的時候他有求情說他是聯合報的記者放他一馬，伊還是要開單的時候
    ，他又說試試看，第二天伊在執勤時大概是在三月二十三日十六點四十五分，他
    又跑過來說他那天沒有講電話，伊說有，他慢慢往北走後，大聲罵三字經等語（
    見本院九十二年七月三十一日訊問筆錄）。則證人蔡坤煌為執法人員，與受處分
    人素不相識一節，亦經證人蔡坤煌證述明確，其與受處分人並無仇隙，諒無設詞
    誣陷受處分人之理，且據其所證述所在位置，與受處分人汽車相距不過五、六公
    尺，受處分人為停止行進之第一輛車子亦無任何障礙阻擋視線，證人蔡坤煌復證
    稱看到受處分人是右手拿手持式行動電話講話等詞，當無將受處分人所辯稱左手
    托住臉頰，靠在窗口錯看為撥打手提式行動電話之可能。按交通警察掣單舉發違
    反道路交通管理處罰條例所列之違規事實，本質上為行政處分，係公務員基於職
    務上之權力，依法就特定之具體事件所為之具公法上效果之單方面行政行為，基
    於公務員為公法上行為具有公信力之原則，該行政行為當可被推定為真正，其據
    以依法處分之事實認定亦為正確無誤，本此公信原則，乃立法者賦予行政機關制
    定違反道路交通事件統一裁罰標準即處理細則，使勤務警員得當機處分（如該細
    則第二十三條），以達其維護交通秩序、安全之行政目的，反之若謂公務員一切
    行政行為均需預留證據以證其實，則國家行政勢必窒礙難行，況本件警員見受處
    分人行車期間撥打手提式行動電話應僅係瞬間之事，受處分人經警攔停前，亦有
    相當時間足以將電話收藏妥當，實難期舉發警員於目睹違規行為當時立即拍照蒐
    證，據此刑事訴訟法就犯罪證據有關之規定中與屬行政秩序罰之交通違規裁罰本
    質不合之部分，自不在準用之列。從而，受處分人既未就值勤警員舉發是否有誤
    ，提出相關證據以供調查，復查無任何證據足資證明警員有捏造事實違法取締情
    事，則值勤員警本其維護交通秩序、安全職責所為之舉發，自應受到合法、正確
    之推定。綜上所述，本件事證明確，受處分人之違規行為堪以認定。
五、綜上所述，受處分人確有在前揭時地駕車使用手持式行動電話進行撥接或通話之
    違規行為，從而原處分機關依前揭道路交通管理處罰條例第三十一條之一第一項
    暨基準表及違反道路交通事件統一裁罰標準及處理細則第十一條之規定，就受處
    分人前開行為裁處罰鍰三千元，核無違誤，本件受處分人之異議為無理由，自應
    將其異議駁回。
據上論斷，應依道路交通案件處理辦法第十九條，裁定如主文。
中      華      民      國    九十二    年    十一      月      七      日
                                    臺灣臺北地方法院交通法庭
                                        法  官  鄭  佾  瑩
右正本證明與原本無異
如不服本裁定應於送達後五日內向本院提出抗告狀
                                        書記官  何  適  熹
中      華      民      國    九十二    年    十一      月      十七    日


司法院資訊處製作；財團法人民間司法改革基金會備份。
